【裁判字號】    92,訴,1001
【裁判日期】    920617
【裁判案由】    清償借款
【裁判全文】
臺灣臺中地方法院民事判決  九十二年度訴字第一○○一號
    原      告  內政部營建署
    法定代理人  丙○○
    訴訟代理人  甲○○
                丁○○
    被      告  乙○○
右當事人間請求清償借款事件，本院判決如左：
    主      文
被告應給付原告新臺幣參佰零肆萬柒仟玖佰柒拾捌元，及分別如附表所示之金額，按
所列利率計算之利息與違約金。
原告其餘之訴駁回。
訴訟費用由被告負擔。
    事      實
甲、原告方面：
一、聲明：求為判決被告應給付原告新臺幣（下同）三百零四萬七千九百七十八元，
    及其中(1)一百四十六萬六千一百八十一元、(2)一百五十八萬一千七百九十七元，
    均自民國八十九年五月二十八日起至清償日止，按週年利率(1)百分之五點零七五
    、(2)百分之八點零七五計算之利息，暨均自八十九年六月二十九日起至清償日止
    ，分別按上開利率百分之五十計算之違約金。
二、陳述：
（一）被告於八十三年十一月二十八日，向原告借款三百一十一萬元，約定借款期限
      至一百零三年十一月二十八日止，被告自借款日起算第一年至第五年僅須按月
      付息，第六年起則分一百八十期按月平均攤還本息，又上開借款本金中之一百
      五十萬元按週年利率百分之五點三，另一百六十一萬元則按週年利率百分之八
      點三計算之利息。被告倘積欠本息達三個月以上，經原告催告仍不為清償時，
      即喪失分期攤還之權利，其債務視為全部到期，除應依約定利率給付遲延利息
      外，應按上開利率百分之五十計付違約金。
（二）詎被告自八十九年五月二十八日起即未按月清償本息，經原告向本院聲請對被
      告核發九十二年度促字第二四七九號支付命令，該支付命令於九十二年一月十
      八日送達被告，惟被告迄今尚積欠原告三百零四萬七千九百七十九元，及如附
      表所示之金額，按所列利率計算之利息與違約金未清償，其債務依約已視為全
      部到期，爰依消費借貸之法律關係，請求被告給付前開款項。
三、證據：提出國民住宅貸款借據、國民住宅貸款辦法條文節本各一份（以上均影本
    ）及放款明細查詢單二份為證。
乙、被告方面：
一、聲明：求為判決駁回原告之訴。
二、陳述：伊對於向原告借用前述款項，自八十九年五月二十八日起即未按月繳納本
    息，於九十二年一月十八日收受本院依原告聲請核發之前揭支付命令後仍未將積
    欠之本息清償完畢，迄今尚欠原告如主文第一項所示之借款本金、利息與違約金
    等事實均無爭執，惟伊希望原告同意由伊按月給付二萬元，以清償積欠原告之借
    款本金、利息及違約金債務。
    理      由
一、原告主張被告向其借款三百一十一萬元，惟自八十九年五月二十八日起即未依約
    按期清償本息，經其聲請本院對被告核發九十二年度促字第二四七九號支付命令
    ，惟被告於九十二年一月十八日收受該支付命令送達後仍未清償，尚積欠如主文
    第一項所示之借款本金、利息及違約金未清償之事實，業據原告提出國民住宅貸
    款借據一份及放款明細查詢單二份等資料為證，另有本院前揭支付命令及送達證
    書各一份在卷可憑，且為被告所不爭執，堪信為真實。
二、原告雖另主張：兩造曾約定倘被告積欠本息達三個月以上，經原告催告仍不為清
    償時，即喪失分期攤還之權利，其債務視為全部到期，則被告就附表所示之金額
    ，均應自八十九年五月二十八日起，即按附表所示之利率給付利息，暨自同年六
    月二十九日起，按上開利率百分之五十計算之違約金等語。然查，依兩造所訂國
    民住宅貸款契約第八條第二款之約定，被告應自原告通知之日起兩個月內繳清全
    部貸款本息（包括違約金），如逾期未清償，願由臺灣土地銀行代理原告申請法
    院拍賣抵押物取償，如有不足，仍由被告負責清償，此有該契約一份附卷可稽，
    易言之，被告應於收受原告催繳全部貸款本息及違約金之通知之日起二個月內未
    為清償，其債務始視為全部到期。至被告積欠貸款本息達三個月，經原告催告仍
    不清償時，所發生之法律效果，為原告得依兩造上開契約附錄第四條第二款之約
    定，收回被告承購之住宅及基地，並得移送法院裁定後強制執行，該項約款既與
    被告所負本件借款債務之清償期並無關聯，原告據以主張被告應自八十九年五月
    二十八日起就積欠原告之債務負遲延責任，自屬誤會。次查，原告於九十二年一
    月間始以聲請本院核發前揭支付命令之方式，請求被告清償積欠之借款一節，為
    原告所自認，是以該支付命令之送達即相當於兩造前述契約約定之「通知」，被
    告於九十二年一月十八日收受該支付命令後，既未依約於二個月內清償積欠原告
    之借款本金、利息及違約金，依據前揭說明，其就該等債務之清償期已於同年三
    月十七日屆至，應自翌日（即九十二年三月十八日）起負遲延責任，是原告請求
    被告就附表所示之金額，應自九十二年三月十八日起依附表所示之利率支付遲延
    利息。另依兩造所訂上開契約第四條約定：被告係自原告撥付借款之次月起清償
    借款本息，則被告就九十二年三月十八日起至同年四月十七日應繳付之本息，清
    償期應為九十二年四月十八日，是被告應自翌日（即九十二年四月十九日）始就
    該部分未繳之本息負違約責任。從而，原告請求被告給付自八十九年五月二十八
    日起至九十二年三月十七日止之遲延利息，及自八十九年六月二十九日起至九十
    二年四月十八日止之違約金部分，均無理由。
三、至被告雖抗辯：伊希望原告同意伊按月繳納二萬元，以清償積欠原告之借款本金
    、利息及違約金債務等語，然其提出之上述清償債務方案既未獲原告同意，且其
    於收受原告請求清償借款本本息及違約金之通知後，未於二個月內將積欠原告之
    債務清償完畢，依據兩造間前揭約定，其債務已全部到期，而喪失分期清償之權
    利，故其自應將積欠原告之借款本金、利息及違約金全數清償，其前述抗辯並非
    可採，原告請求被告清償如主文第一項所示之債務，應屬有據。
四、按稱消費借貸者，謂當事人一方移轉金錢或其他代替物之所有權於他方，而約定
    他方以種類、品質、數量相同之物返還之契約；借用人應於約定期限內，返還與
    借用物種類、品質、數量相同之物，民法第四百七十四條第一項、第四百七十八
    條前段，分別定有明文。被告向原告借款三百一十一萬元，惟自八十九年五月二
    十八日起，即未依約繳納本息，且於九十二年一月十八日收受原告聲請本院核發
    之九十二年度促字第二四七九號支付命令後仍未清償，其債務依約均已視為全部
    到期，而應清償積欠原告之借款本金三百零四萬七千九百七十八元，及如附表所
    示之利息與違約金，從而，原告依據消費借貸之法律關係，請求被告給付原告如
    主文第一項所示之借款本金、利息暨違約金部分，為有理由，應予准許；逾此部
    分之請求，為無理由，應予駁回。
五、據上論結，本件原告之訴為一部有理由、一部無理由，依民事訴訟法第七十九條
    但書，判決如主文。
中      華      民      國    九十二    年      六      月      十七    日
                                臺灣臺中地方法院民事第一庭
~B法      官  鍾啟煒
右為正本係照原本作成
如對本判決上訴，須於判決送達後廿日內向本院（臺中市○○路○段九一號）提出上
訴狀（須按他造人數提出繕本）
中      華      民      國    九十二    年      六      月      十九    日
~B法院書記官
~F0
~T40
附表
┌──┬─────┬──────┬────────┐
│編號│ 金    額 │ 利       息│ 違    約    金 │
│    │（新臺幣）│  （民國）  │   （民  國）   │
├──┼─────┼──────┼────────┤
│    │ 壹佰肆拾 │自92．03．18│ 自92．04．19起 │
│    │ 陸萬陸仟 │起至清償日止│ 至清償日止，按 │
│ 一 │ 壹佰捌拾 │按週年利率百│ 上開利率百分之 │
│    │ 壹元     │分之五點零七│ 五十計算       │
│    │          │五計算      │                │
├──┼─────┼──────┼────────┤
│    │ 壹佰伍拾 │自92．03．18│ 同右           │
│    │ 捌萬壹仟 │起至清償日止│                │
│ 二 │ 柒佰玖拾 │按週年利率百│                │
│    │ 柒元     │分之八點零七│                │
│    │          │五計算      │                │
└──┴─────┴──────┴────────┘


司法院資訊處製作；財團法人民間司法改革基金會備份。
